【裁判字號】    97,交聲,2944
【裁判日期】    980121
【裁判案由】    聲明異議
【裁判全文】
臺灣高雄地方法院交通事件裁定        97年度交聲字第2944號
原處分機關  高雄市政府交通局
異  議  人
即受處分人  甲○○
上列異議人即受處分人因違反道路交通管理處罰條例案件，對於
原處分機關於民國97年12月11日所為處分（高市交裁字第裁32-B
D0000000號）聲明異議，本院裁定如下：
    主  文
異議駁回。
    理  由
一、原處分意旨略以：異議人即受處分人甲○○於民國97年7 月
    18日凌晨4 時8 分許，駕駛車號6628-TE 號自用小客車，行
    經高雄市○○路、七賢路有燈光號誌管制之交岔路口闖紅燈
    ，而觸動感應線圈，經自動照相設備攝影，為警逕行舉發，
    爰以異議人駕車行經有燈光號誌管制之交岔路口闖紅燈為由
    ，依道路交通管理處罰條例第53條第1 項、第63條第1 項第
    3 款之規定，裁處罰鍰新臺幣（下同）2,700 元，並記違規
    點數3 點等語。
二、聲明異議意旨略以：伊當時係因深夜開車，精神不濟，面對
    紅燈反應遲鈍，沒有及時踩煞車，以致於車身越過停止線，
    但煞車燈有亮起，故該車有煞停，可見並不是要闖紅燈，應
    只能罰超過停止線，原處分機關未予詳查即遽為裁決，實有
    未洽，爰依法聲明異議，請求撤銷原處分等語。
三、按汽車駕駛人，行經有燈光號誌管制之交岔路口闖紅燈者，
    處1,800 元以上5,400 元以下罰鍰，並記違規點數3 點；違
    反行政法上義務之行為非出於故意或過失者，不予處罰；標
    誌、標線、號誌之設置目的，在於提供車輛駕駛人及行人有
    關道路路況之警告、禁制、指示等資訊，以便利行旅及促進
    交通安全；行車管制號誌圓形紅燈顯示時，車輛面對圓形紅
    燈表示禁止通行，不得超越停止線或進入路口；停止線則用
    以指示行駛車輛停止之界限，車輛停止時，其前懸部分不得
    伸越該線；斑馬紋行人穿越道線，設於道路中段行人穿越眾
    多之地點，道路交通管理處罰條例第53條第1 項、第63條第
    1 項第3 款、行政罰法第7 條第1 項及道路交通標誌標線號
    誌設置規則第1 條、第206 條、第170 條第1 項、第186 條
    第1 項前段分別定有明文。而依交通部82年4 月22日交路字
    第009811號函釋：「圓形紅燈時超越停止線或闖紅燈之認定
    敘述如後提供參考： (一)車 輛面對圓形紅燈時仍逕予穿越
    路口至銜接路段，含左轉、直行、迴轉等即視為闖紅燈之行
    為。 (二)有 繪設路口範圍者：車輛無視於紅燈警示，有穿
    越路口之意圖，而車身已伸入路口範圍亦視同闖紅燈；若僅
    伸越停止線而未達路口範圍者，則視為不遵守標線指示（可
    以處罰條例第60條第3 項之規定處分之）。 (三)無 繪設路
    口範圍者：以車輛無視於紅燈號誌，而有穿越路口之企圖，
    其車身並已伸越停止線並足以妨害其他方向人（若有行人穿
    越道）、車通行者亦以闖紅燈論處；若僅車身伸越停止線則
    以不遵守標線指示視之。（四）目前交岔路口已繪設網狀黃
    線區者暫以該範圍視作路口，未繪設者請公路主管機關依內
    政部警政署65年2 月16日警署交字第0024 9號函之規定（如
    附件）視路況車況繪設路口範圍。（五）另路口設有照相設
    施者並請有關單位依會議結論之認定標準配合調整以更能明
    確認定）」，此有交通部上開函文1 紙附卷可憑。是以判斷
    車輛於紅燈號誌時將車身伸越停止線，應否認為闖紅燈之違
    規，應以客觀上是否號誌已轉變為紅燈，而車身猶進入路口
    範圍，或已足以妨害其他方向之人車通行，且主觀上是否故
    意或過失地無視紅燈號誌，及具有穿越路口之意圖，不以客
    觀上已穿越路口為要件，來加以綜合判斷，方符上揭標誌、
    標線、號誌之設置用以便利駕駛人、行人等用路行旅便利與
    安全之法規本旨。
四、本院茲將得心證之理由分述如下：
  1.本件異議人自承於上開時地，駕駛前揭汽車，於紅燈號誌亮
    起時超越停止線，遭原處分機關以行經有燈光號誌管制之交
    岔路口闖紅燈為由而裁罰等情，核與卷附違反道路交通管理
    處罰條例逕行舉發案件汽車所有人提供違規駕駛人申報單、
    高雄市政府營利事業登記證、違規查詢報表、高雄市政府警
    察局交通警察大隊97年11月18日高市警交三字第0970027541
    號函、98年1 月7 日高市警交三字第0970037941號函各1 份
    及舉發照片2 張互核相符（見本院卷第8 至11、20至23頁）
    ，自堪信為真實。
  2.細觀卷附之上開2 張舉發照片內容顯示，異議人於前揭時、
    地，駕駛前揭小客車，於該路口號誌已轉為紅燈58秒4 分時
    ，前輪已跨越該路口之停止線，致車身前半段均已超越停止
    線，而壓在斑馬紋行人穿越道上，於該號誌轉紅燈後59 秒3
    分時，該輛自用小客車之後輪亦已超越停止線，前輪更已越
    過斑馬線，致該斑馬紋行人穿越道因此失去前揭供行人使用
    通過路口，以保障行人用路便利與安全之作用。足見本件異
    議人於面對紅燈號誌已亮起時猶將全部車身駛越停止線，並
    壓在斑馬紋行人穿越道上，在客觀上已達妨害其他方向之人
    車通行。
  3.再者，該路口號誌轉為紅燈之時間既持續長達58秒4 分，異
    議人猶駕駛上開小客車超越停止線，已如前述，且異議人於
    聲明異議狀內自承當時係因深夜開車，精神不濟，面對紅燈
    反應遲鈍，沒有及時踩煞車等語，又於交通違規陳述時自陳
    係因當時沿路聊天又逢下雨，一時沒全神貫注等語（見本院
    卷第4 、13頁），足見異議人並非於駕車抵達上開路口前適
    見號誌正由綠燈轉變為紅燈，主觀上不欲穿越路口，但因煞
    車不及以致客觀上仍超越停止線，反而係於駕車抵達上開路
    口面對紅燈號誌時，主觀上因過失無視其存在，仍具有穿越
    路口之意圖，以致客觀上已達前述妨害其他方向人車通行之
    程度。
  4.異議人雖以前詞置辯，惟異議人主觀上因過失無視紅燈存在
    而具有穿越路口之意圖，且客觀上該車已壓在斑馬紋行人穿
    越道而妨害其他方向之人車通行，依照上揭說明，應認異議
    人已有道路交通管理處罰條例所謂闖紅燈之行為無疑，自不
    能以異議人於闖紅燈後已將車輛煞停而謂無此違規行為。本
    院並審酌道路交通管理處罰條例與道路交通標誌標線號誌設
    置規則之法規意旨在於維護用路人車之便利與安全，一方面
    令用路人基於對其他用路人能確實遵守各種標誌、標線、號
    誌等道路規範之信賴而藉由道路使用之便利，謀求全體幸福
    之生活，另一方面保障用路人不因使用道路時發生事故而造
    成自己或其他用路人之法益侵害，反而帶來更多不便利，是
    以主管機關在訂定道路交通標誌標線號誌設置規則與解釋函
    示時，皆以主觀上有穿越路口之意圖，客觀上有伸入路口或
    足以妨害其他方向人車同行之標準來認定是否闖紅燈，並不
    以實際上穿越路口或妨害通行為必要，故即便深夜時分、人
    車稀少之際，仍不能因此脫免違反道路交通管理處罰條例之
    效果。從而，異議人所辯並不可採，其闖紅燈之違規行為事
    證明確，堪以認定，原處分機關依道路交通管理處罰條例第
    53條第1 項、第63條第1 項第3 款之規定，裁處罰鍰2,700
    元，並記違規點數3 點，核無違誤，應予維持，本件異議人
    之異議為無理由，應予駁回。
五、據上論斷，應依道路交通案件處理辦法第19條，裁定如主文
    。
中    華    民    國    98    年    1     月    21    日
                  交通法庭    法  官   李俊霖
以上正本證明與原本無異。
如不服本裁定，應於收受送達後5 日內向本院提出抗告狀。
中    華    民    國    98    年    1     月    23    日
                              書記官   武凱葳


司法院資訊處製作；財團法人民間司法改革基金會備份。
